臺灣新竹地方法院刑事判決
110年度訴字第818號
公  訴  人  臺灣新竹地方檢察署檢察官
被      告  杜唯瑋



                   （現於法務部○○○○○○○○附設勒                        戒所執行觀察勒戒）
上列被告因違反毒品危害防制條例等案件，經檢察官提起公訴（
110年度偵字第5120號），本院判決如下︰
    主  文
甲○○轉讓禁藥，累犯，處有期徒刑肆月；又持有第二級毒品純質
淨重貳拾公克以上，累犯，處有期徒刑柒月。
扣案如附表所示之第二級毒品甲基安非他命肆包（含包裝袋肆只
，驗餘淨重合計貳拾陸點零捌參公克）均沒收銷燬。
    事  實
一、甲○○明知甲基安非他命為毒品危害防制條例所管制之第二
    級毒品，依法不得持有；亦屬於藥事法第22條第1 項第1 款
    所列之禁藥，非經主管機關允許，不得轉讓，竟為下列行為
    ：
㈠、基於轉讓禁藥之犯意，於民國110年4月15日22時30分許，於
    新竹縣○○市○○路000○0號10樓住處，無償轉讓數量不詳之甲
    基安非他命予蕭國良施用。
㈡、基於持有第二級毒品純質淨重20公克以上之犯意，於110年4
    月15日23時許前某時起，向真實姓名年籍不詳綽號「阿民」
    之人在新竹縣竹北市數個不詳地點，陸續購買附表所示之甲
    基安非他命共4包（毛重合計30.06公克，純質淨重合計20.3
    17公克）後，意圖供己施用而持有之。
二、嗣警方於翌日即110年4月16日12時許持本院核發之110年聲
    搜字第161號搜索票至甲○○上開中華路住處搜索，並扣得附
    表所示之甲基安非他命4包及其他之物，因而查悉上情。
三、案經新竹縣政府警察局竹北分局報請臺灣新竹地方檢察署檢
    察官偵查起訴。　　
    理  由
壹、程序方面
一、按被告之自白，非出於強暴、脅迫、利誘、詐欺、疲勞訊問
    、違法羈押或其他不正之方法，且與事實相符者，得為證據
    ，刑事訴訟法第156 條第1 項定有明文。查被告杜唯偉歷次
    就己身被訴犯罪事實所為之自白陳述，查無出於不正方法之
    情，其自白既出於任意性，且與事實相符，自得作為證據。
二、本判決所引用之證據資料（詳後引用之各項證據），其中係
    屬傳聞證據部分，縱無刑事訴訟法第159 條之1 至第159 條
    之4 或其他規定之傳聞例外情形，因檢察官、被告均已同意
    做為證據使用（見本院卷第53頁），且本院審酌卷內並無事
    證顯示各該陳述做成時、地與周遭環境，有何致令陳述內容
    虛偽、偏頗之狀況後，也認為適當，依照刑事訴訟法第159 
    條之5 第1 項，應認有證據能力。
三、另本院以下所引用之非供述證據，均與本件事實具有自然關
    聯性，且核屬書證、物證性質，又查無事證足認有違背法定
    程序或經偽造、變造所取得等證據排除之情事，復經本院依
    刑事訴訟法第164 條、第165 條踐行物證、書證之調查程序
    ，況公訴人、被告對此部分之證據能力亦均不爭執，是堪認
    均具有證據能力。
貳、實體方面─事實認定
一、轉讓禁藥部分
　　訊據被告對於此部分犯行自始坦承不諱（見偵卷第10-12、9
    1-93頁；本院卷第51-52、127頁），並有證人蕭國良警詢及
    偵訊中之證述可佐（見偵卷第19-21、87-88頁），復有新竹
    縣政府警察局竹北分局搜索扣押筆錄、扣押物品目錄表、扣
    押物品收據（見偵卷第42-45頁）、新竹縣政府警察局毒品
    犯罪嫌疑人尿液採驗作業管制紀錄簿（受測人蕭國良、檢體
    編號：北110066）、臺灣尖端先進生技醫藥股份有限公司濫
    用藥物檢驗報告（報告序號：竹北-5）（見偵卷第117-118
    頁）在卷可參，更有扣案之附表所示甲基安非他命4包扣案
    供稽，是被告轉讓禁藥犯行，洵堪認定。
二、持有第二級毒品純質淨重20公克以上部分
㈠、訊據被告矢口否認此部分犯行，並辯稱：在客廳查獲的那包
    是我的，其他3包不是我的，是我朋友乙○○的等語（見本院
    卷第52頁）。
㈡、經查，被告於警方於翌日即110年4月16日12時許持本院核發
    之110年聲搜字第161號搜索票至甲○○上開中華路住處搜索，
    並於客廳及房間內搜得附表所示之甲基安非他命4包，其中
    附表編號1為被告所有，又經鑑定後確實具有第二級毒品甲
    基安非他命成分，合計純質淨重為20.317公克等節，此為被
    告所不爭，並有新竹縣政府警察局竹北分局搜索扣押筆錄、
    扣押物品目錄表、扣押物品收據、現場及扣押物照片（見偵
    卷第42-45、47-59頁）、新竹縣政府警察局毒品犯罪嫌疑人
    尿液採驗作業管制紀錄簿（檢體編號：竹北110055、110056
    、110057、110058）、臺灣尖端先進生技醫藥股份有限公司
    毒品原物鑑定實驗室110年5月27日出具之毒品證物鑑定分析
    報告（實驗室分析編號：DAA5517-DAA5520）（見偵卷第127
    -128、133-135頁），復有附表所示甲基安非他命4包供參，
    足徵上情為真。
㈢、被告雖以前詞置辯而否認本件持有第二級毒品純質淨重20公
    克以上之犯行，惟被告於警方搜索時，分明就附表所示毒品
    於扣押物品目錄表上「所有人/持有人/保管人」欄簽署姓名
    （見偵卷第44頁），又警詢中分明自承：附表所示之甲基安
    非他命都是我的等語（見偵卷第10頁背面），偵訊中更表示
    願意拋棄扣案物之所有權（見偵卷第91頁背面），況附表編
    號1、2至4所示之甲基安非他命分別係於被告客廳、房間內
    所查獲，查獲時其餘在場之蕭國良等人亦未表示上開毒品為
    其等所有，又經鑑定後確實具有第二級毒品甲基安非他命成
    分，合計純質淨重為20.317公克，已如前述，被告持有第二
    級毒品純質淨重20公克以上，應屬明確。
㈣、被告雖自本院準備程序中更易前詞，且證人乙○○於本院審理
    程序中證稱附表所示部分毒品為其所有（詳如後述），然證
    述內容不足為據，理由如下：
 ⒈ 證人乙○○於本院審理程序中證稱：110年4月16日當天早上我
    有過去被告於上開中華路之住處，我去吸毒，那天我好像把
    甲基安非他命放在那裡，因為我從被告那邊去開庭，我想開
    完庭後回去拿，結果回去後，被告已經被警察帶走；當天凌
    晨我去跟藥頭拿20幾公克的甲基安非他命，早上就去找被告
    ，因為當天早上我要開庭，所以就把東西放在他那裡，早上
    去的時候是蕭國良幫我開門，進去之後，被告在房間睡覺，
    我就在客廳施用毒品，到我要開庭時，我有去叫被告，我要
    跟他說「安非他命先放你那裡，我要去開庭」，但是被告叫
    不起來，我走的時候就把毒品放在他房間，我施用的部分放
    在客廳桌上；我是開庭前半個小時左右離開的等語（見本院
    卷第132-134、141頁）。經本院當庭查詢庭期表，證人乙○○
    確實有於當日上午11時10分於本院進行準備程序（見本院卷
    第140頁），是依證人乙○○所述，其離開的時間約莫10時30
    分至40分許，而被告於本院審理程序中陳稱：當天我請蕭國
    良11時30分過來租屋處幫我整理房間，所以跟他一起遭查獲
    等語（見本院卷第152頁），本件警方係於12時許至被告上
    開中華路住處執行搜索，此觀上開搜索扣押筆錄「執行時間
    」欄之記載自明（見偵卷第42頁），證人蕭國良於偵訊中也
    證稱：我過去要做清潔，不到10分鐘，警察就上來了等語（
    見偵卷第88頁），可見蕭國良應係乙○○離開被告上開中華路
    住處後方始抵達，當無幫證人乙○○開門之可能，證人乙○○當
    日是否確實有至被告上開中華路住處，已非無疑。
⒉　另依照證人乙○○前揭證述，復提示卷內照片令其辨識，其證
    稱客廳中查獲之附表編號1之毒品為其所有（見本院卷第143
    頁），被告卻自承客廳查獲的那包甲基安非他命為其所有，
    已如前述，兩人所述顯有齟齬，被告雖於證人乙○○作證結束
    後陳稱：乙○○留下來在客廳那一包，我已施用完畢，我是11
    點起床，盥洗完我就到客廳施用毒品，我以為那一包是我的
    等語（見本院卷第153頁），但依照證人乙○○表示：客廳那
    一包我只有用一點點，所以剩下的量比施用的量多，剩下的
    量還可以用很多次等語（見本院卷第142頁），被告自起床
    至警方到場搜索短短不到1小時，衡情難能將乙○○前稱遺留
    在客廳的毒品施用殆盡，是被告及證人乙○○所述內容著實難
    以盡信。　　　　
⒊  此外，證人乙○○於本院審理程序中又證稱：當天凌晨我不確
    定買了3包還是4包甲基安非他命；我到被告上開中華路住處
    之後，我先去被告房間找他且有叫他，但他繼續睡，我就把
    買的毒品放在房間桌上，並拿其中1包去客廳施用，用完的
    那包放在客廳，我忘記拿回去房間放；放在被告房間的2、3
    包甲基安非他命我是放在統一超商的塑膠手提袋內等語（見
    本院卷第139、141-142頁），經提示放置於被告房間桌上之
    塑膠袋及袋內物品照片（即偵卷第50頁編號7、58頁編號23
    及24、59頁編號25及26照片）予之辨識後，其證稱：這是我
    的袋子，其中照片編號23、24是我的東西，照片編號25、26
    並不是我的等語（見本院卷第145頁），然照片編號23、24
    之物並非警方於被告房間內查獲之甲基安非他命，被告於本
    院審理程序中又稱：袋子裡面的東西不是被告的，是我朋友
    小潘的等語（見本院卷第151頁），又與證人乙○○前開所述
    大相逕庭。甚且，經提示於被告房間裡查獲之附表編號2至4
    所示之甲基安非他命照片（即偵卷第54-56頁之照片編號15-
    20）予證人乙○○辨識，其證稱：照片編號16（附表編號2甲
    基安非他命照片）應該不是我的，因為1包不會這麼少，藥
    頭要分裝的話不會1包給我這麼少，照片編號18（附表編號3
    甲基安非他命照片）、照片編號20（附表編號4甲基安非他
    命照片）應該是我的等語（見本院卷第147頁），又與被告
    所述在房間內查獲之附表編號2至4均為證人乙○○所有乙節扞
    格。
⒋  綜上，證人乙○○所述內容與被告辯詞及卷內證據有諸多不符
    之處，無以作為有利於被告之證據。
㈤、基此，被告持有第二級毒品純質淨重20公克以上之犯行，堪
    以認定。
三、綜上所述，本件事證明確，應依法論處。
參、實體方面─論罪科刑
一、核被告就事實欄一㈠、㈡所為，分別係犯藥事法第83條第1項
    轉讓禁藥罪、毒品危害防制條例第11條第4項持有第二級毒
    品純質淨重20公克以上罪，前開2次犯行，犯意個別，行為
    互殊，應分論併罰。　　　　　　　　
二、加重減輕事由：
㈠、被告前於105年間因竊盜案件，經本院105年度審簡字第99號
    判決判處有期徒刑4月確定，又於同年間因違反藥事法案件
    ，經臺灣苗栗地方法院105年度苗簡字第381號判決判處有期
    徒刑3確定，前開2罪據該院以106年度聲字第496號裁定定應
    執行有期徒刑6月確定，並於106年8月1日執行完畢出監，
　　其於有期徒刑執行完畢5年內故意再犯本件事實欄一㈠、㈡之
    罪，均屬累犯。且綜觀被告前案紀錄，其於本件犯行前，已
    有轉讓禁藥違反藥事法案件及施用毒品案件而遭觀察勒戒、
    緩起訴之記錄，仍為本件轉讓禁藥及持有第二級毒品純質淨
    重20公克以上之犯行，顯然被告全然不知悔悟、對於刑罰反
    應能力低落、深陷毒品誘惑難以自拔，故依照釋字第775 號
    意旨，均應完全適用刑法第47條第1項之規定。
㈡、再按基本事實為轉讓甲基安非他命，如對於具體行為事實，
    被告於偵查及歷次審判中均自白，該案件性質上也是轉讓毒
    品案件，本屬於毒品條例所規範的事實，無涉該當犯罪的不
    法要件，且跟刑事訴訟程序儘早確定間具有高度關聯性，而
    藥事法更無與系爭規定相類或衝突的規定，基於本質上相同
    事物應為相同處理的法理，及法秩序一致性的要求，自應給
    予系爭規定的減刑寬典，以調和上開各法規範間的法律效果
    ，使法律整體適用結果符合法規範意旨及價值體系間和諧，
    以減少法規範間的衝突與矛盾，如此才合乎法理，實務運作
    亦因而圓融無礙，最高法院刑事大法庭109年度台上大字第4
    243號案件新聞稿意旨可參。查被告就事實欄一㈠轉讓禁藥部
    分迭於偵查及本院準備程序、審判程序中坦承不諱，已如前
    述，應依毒品危害防制條例第17條第2 項之規定減輕其刑。
    　
㈢、被告就事實欄一㈠轉讓禁藥部分因有前揭累犯加重及毒品危害
    防制條例第17條第2項減輕事由，應依法先加後減之。
三、爰審酌被告轉讓禁藥、另持有第二級毒品純質淨重20公克以
    上，不僅助長施用毒品之惡習，且危害國民身心健康及社會
    風氣，另對於治安亦有負面影響，所為誠屬不該。再考量被
    告犯後態度及轉讓次數、數量、持有毒品數量之情節，兼衡
    被告表示教育程度為大學肄業，離婚，有兩名子女，其中一
    名未成年，案發時無業，經濟完全倚賴家人資助等一切情狀
    （見本院卷第153-154頁），分別量處如主文第1項所示之刑
    。　
肆、沒收之說明
    被告住處扣得其所持有之附表所示之甲基安非他命4包，爰
    依毒品危害防制條例第18條第1項前段沒收銷燬之。而盛裝
    上開毒品之外包裝，以現今所採行之鑑驗方式，包裝袋仍會
    殘留微量毒品而無法將之完全析離，亦屬查獲之毒品，應宣
    告沒收之。至因鑑驗而用罄部分，業已滅失，爰不另宣告沒
    收。其餘扣案物查無與本案間之關聯性，不予沒收，特此敘
    明。　　
據上論斷，應依刑事訴訟法第299 條第1 項前段，判決如主文。
本案經檢察官陳榮林提起公訴，檢察官黃嘉慧到庭執行職務。 
中　　華　　民　　國　　111 　年　　3 　　月　　29　　日
                  刑事第六庭  審判長法　官　黃美盈
　　　　　　　　　                  法  官  蔡玉琪
　　　　　　　　　                  法  官  林涵雯
以上正本證明與原本無異。
如不服本判決應於收受本判決後20日內向本院提出上訴書狀，上
訴書狀應敘述具體理由。上訴書狀未敘述上訴理由者，應於上訴
期間屆滿後20日內補提理由書狀於本院(均須按他造當事人之人
數附繕本 )「切勿逕送上級法院」。 
中　　華　　民　　國　　111 　年　　3 　　月　　29　　日
                                   書記官   林汶潔
附錄本案論罪科刑法條：
藥事法第83條
明知為偽藥或禁藥，而販賣、供應、調劑、運送、寄藏、牙保、
轉讓或意圖販賣而陳列者，處七年以下有期徒刑，得併科新臺幣
五千萬元以下罰金。
犯前項之罪，因而致人於死者，處七年以上有期徒刑，得併科新
臺幣一億元以下罰金；致重傷者，處三年以上十二年以下有期徒
刑，得併科新臺幣七千五百萬元以下罰金。
因過失犯第一項之罪者，處二年以下有期徒刑、拘役或科新臺幣
五百萬元以下罰金。
第一項之未遂犯罰之。
毒品危害防制條例第11條
持有第一級毒品者，處三年以下有期徒刑、拘役或新臺幣三十萬
元以下罰金。
持有第二級毒品者，處二年以下有期徒刑、拘役或新臺幣二十萬
元以下罰金。
持有第一級毒品純質淨重十公克以上者，處一年以上七年以下有
期徒刑，得併科新臺幣一百萬元以下罰金。
持有第二級毒品純質淨重二十公克以上者，處六月以上五年以下
有期徒刑，得併科新臺幣七十萬元以下罰金。
持有第三級毒品純質淨重五公克以上者，處二年以下有期徒刑，
得併科新臺幣二十萬元以下罰金。
持有第四級毒品純質淨重五公克以上者，處一年以下有期徒刑，
得併科新臺幣十萬元以下罰金。
持有專供製造或施用第一級、第二級毒品之器具者，處一年以下
有期徒刑、拘役或新臺幣十萬元以下罰金。
附表：
編號 扣案物名稱 查獲地點 鑑定結果 1 甲基安非他命1包   客廳 檢出甲基安非他命成分。毛重10.82公克，淨重9.878公克，使用量0.024公克，驗餘淨重9.854公克，純度81.2％，純質淨重8.02公克（偵卷第127頁） 2 甲基安非他命1包   房間 檢出甲基安非他命成分。毛重2.05公克，淨重1.544公克，使用量0.029公克，驗餘淨重1.515公克，純度74.1％，純質淨重1.144公克（偵卷第133頁） 3 甲基安非他命1包  檢出甲基安非他命成分。毛重6.73公克，淨重6.158公克，使用量0.036公克，驗餘淨重6.122公克，純度77.8％，純質淨重4.79公克（見偵卷第134頁） 4 甲基安非他命1包  檢出甲基安非他命成分。毛重10.46公克，淨重8.646公克，使用量0.054公克，驗餘淨重8.592公克，純度73.6％，純質淨重6.363公克（見偵卷第135頁）